臺灣新竹地方法院刑事判決
111年度易字第171號
公  訴  人  臺灣新竹地方檢察署檢察官
被      告  林建宏




                    （現於法務部○○○○○○○○附設勒戒處所）
上列被告因詐欺案件，經檢察官提起公訴（111年度偵字第558號
），被告於本院準備程序中，就被訴事實為有罪之陳述，經法官
告知簡式審判程序意旨，並聽取公訴人及被告之意見後，本院合
議庭裁定由受命法官獨任依簡式審判程序審理，並判決如下：
    主      文
乙○○幫助犯詐欺取財罪，處拘役伍拾日，如易科罰金，以新臺幣
壹仟元折算壹日。未扣案之犯罪所得新臺幣貳佰元沒收，於全部
或一部不能沒收或不宜執行沒收時，追徵其價額。
    事實及理由
一、本件犯罪事實及證據，除證據部分應補充「被告乙○○於本院
    審理時之自白（見本院卷第69頁）」外，餘均引用檢察官起
    訴書之記載（如附件）。
二、論罪科刑：
　㈠按刑法上幫助犯之成立，主觀上行為人須有幫助故意，客觀
    上須有幫助行為，亦即對於犯罪與正犯有共同之認識，但以
    幫助之意思，對於正犯資以助力，而未參與實施犯罪行為者
    。被告提供行動電話門號SIM卡作為註冊申請GASH帳號並以
    該GASH帳號作為收取被害人儲值點數之詐欺取財工具，並未
    共謀或共同參與構成要件行為，核其所為，係犯刑法第30條
    第1項前段、第339條第1項之幫助詐欺取財罪。
　㈡至刑法固於民國103年6月18日新增公布第339條之4規定，並
    於同年月20日生效施行，該條規定：「犯第339條詐欺罪而
    有下列情形之一者，處1年以上7年以下有期徒刑，得併科10
    0萬元以下罰金：一、冒用政府機關或公務員名義犯之。二
    、三人以上共同犯之。三、以廣播電視、電子通訊、網際網
    路或其他媒體等傳播工具，對公眾散布而犯之。」，然幫助
    犯係從屬於正犯而成立，並無獨立性，故幫助犯須對正犯之
    犯罪事實，具有共同認識而加以助力，始能成立，其所應負
    之責任，亦以與正犯有同一認識之事實為限，若正犯所犯之
    事實，超過其共同認識之範圍時，則幫助者事前既不知情，
    自不負責。查本案被告僅對於其所申辦之行動電話門號SIM
    卡交付他人後，他人可能作為詐欺使用具有不確定之故意，
    惟對於實行詐欺者之人數是否為3人以上並無證據證明有所
    認識，從而，依罪疑惟輕之原則，應認被告僅有容任普通詐
    欺之不確定故意。
　㈢又被告以一幫助行為提供本案門號行動電話SIM卡，而幫助不
    詳詐欺者分別向被害人甲○○、丙○○詐欺取財既遂，係以一行
    為同時侵害數法益而觸犯數相同罪名，為想像競合犯，應依
    刑法第55條之規定從一重仍依幫助詐欺取財罪處斷。
　㈣被告幫助他人犯詐欺取財罪，為幫助犯，爰依刑法第30條第2
    項規定按正犯之刑減輕之。
　㈤爰以行為人之責任為基礎，審酌被告提供所申辦之行動電話
    門號SIM卡幫助他人犯罪，致使詐欺正犯得以隱身幕後，難
    以查獲，助長詐欺犯罪風氣猖獗，增加被害人尋求救濟之困
    難，破壞社會治安及金融秩序甚鉅；再衡酌其提供行動電話
    門號SIM卡之數量、被害人之人數及受騙金額，暨其自述國
    中畢業之智識程度及普通之經濟狀況（見本院卷第69頁）等
    一切情狀，量處如主文所示之刑，並諭知易科罰金之折算標
    準。
三、沒收部分：
　　按犯罪所得，屬於犯罪行為人者，沒收之，刑法第38條之1
    第1項前段固有明文，惟幫助犯乃僅對犯罪構成要件以外之
    行為加以助力，且無共同犯罪之意思，對於正犯所有因犯罪
    所得之物，無庸為沒收之宣告。故本件被告既僅為詐欺取財
    之幫助犯，自無從就正犯詐騙所得併予以宣告沒收。然查，
    被告係以新臺幣（下同）200元之代價，將其所申辦之上開
    行動電話SIM卡販賣與他人使用，業據其於本院審理時供明
    在卷（見本院卷第69頁）。從而，被告販賣上開行動電話門
    號SIM卡之代價200元即為其本件犯罪所得，縱未扣案，仍應
    依刑法第38條之1第1項前段、第3項規定，宣告沒收，並於
    全部或一部不能沒收或不宜執行沒收時，追徵其價額。
據上論斷，應依刑事訴訟法第273條之1第1項、第299條第1項前
段、第310條之2、第454條第2項，判決如主文。
本案經檢察官翁貫育提起公訴，檢察官黃翊雯到庭執行職務。
中　　華　　民　　國　　111 　年　　4 　　月　　29　　日
                  刑事第四庭    法  官  郭哲宏
以上正本證明與原本無異。
如不服本判決應於收受本判決後20日內向本院提出上訴書狀，上
訴書狀應敘述具體理由。上訴書狀未敘述上訴理由者，應於上訴
期間屆滿後20日內補提理由書狀於本院(均須按他造當事人之人
數附繕本 )「切勿逕送上級法院」。 
中　　華　　民　　國　　111 　年　　4 　　月　　29　　日
                                書記官  戴筑芸
附錄本案論罪法條：
中華民國刑法第339條第1項
意圖為自己或第三人不法之所有，以詐術使人將本人或第三人之
物交付者，處5年以下有期徒刑、拘役或科或併科50萬元以下罰
金。
附件：
臺灣新竹地方檢察署檢察官起訴書
                                      111年度偵字第558號
　　被　　　告　乙○○　男　40歲（民國00年0月0日生）
　　　　　　　　　　　　籍設臺南市○○區○○街000號(臺南
                            ○○○○○○○○○)
                        (現於法務部○○○○○○○執行中)
　　　　　　　　　　　　國民身分證統一編號：Z000000000號
上列被告因詐欺案件，業經偵查終結，認應該提起公訴，茲將犯
罪事實及證據並所犯法條分敘如下：
　　　　犯罪事實
一、乙○○可預見將個人申辦行動電話號碼提供他人使用，將使該
    行動電話成為詐欺犯撥打詐騙電話之人頭行動電話號碼，竟
    因缺錢花用為獲取報酬，見網路刊登收購預付卡之訊息，竟
    基於幫助他人詐欺之犯意，於民國110年3月25日某時許，在
    新竹火車站前，將所申辦遠傳電信股份有限公司行動電話預
    付卡門號為0000000000號SIM卡(下稱本案門號)，以每張新
    臺幣(下同)500元代價(含申辦費用300元)販售並交付真實姓
    名年籍不詳之詐欺集團成員，而容任他人作為詐欺取財之犯
    罪工具。嗣該詐騙集團成員取收本案門號後，旋意圖為自己
    不法所有，並基於詐欺取財之犯意，於110年4月6日晚間
　　11時10分許，以本案門號向樂點股份有限公司（下稱樂點公
    司）註冊申請GASH會員帳號（會員編號：XZ0000000000號，
    EMAIL帳號：ikf0000000.com）後，分別為下列詐欺行為：(
    一)於110年5月2日上午5時30許起，以交友軟體(Wootalk及L
    INE暱稱「婉兒」向甲○○佯稱：有從事性交易，要求提供門
    號並依指示購買遊戲點數以確認非警察身分，並給付押金云
    云，致甲○○陷於錯誤，而於同年5年4月晚間7時40分許及晚
    間8時6分許，依指示購買價值共計4,000元之GASH點數後，
    將點數序號及密碼拍照傳送予對方，再由詐騙集團成員將點
    數存入上開樂點公司GASH會員帳戶內；(二)於同年4月
　　13日晚間8時許起，以LINE暱稱「欣蕊」向丙○○佯稱：要見
    面相約性交易需依指示匯款並支付保證金云云，致丙○○陷於
    錯誤，於同年5月4日晚間8時47分許，依指示購買價值3,000
    元之GASH點數後，將點數序號及密碼拍照傳送予對方，再由
    詐騙集團成員將點數存入上開樂點公司GASH會員帳戶。嗣因
    甲○○、丙○○察覺有異，經報警處理，始悉上情。
二、案經丙○○訴由臺南市政府警察局永康分局報告臺灣臺南地方
    檢察署檢察官呈請臺灣高等檢察署檢察長令轉本署偵辦。
        證據並所犯法條
一、證據清單及待證事實：
編號 證據名稱 待證事實  1 被告乙○○於偵查中之供述 證明被告於上開時地，因缺錢花用，見網路張貼收購預付卡訊息，向遠傳電信門市申辦行動電話門號預付卡共5張，並以每張500代價，全數出售給予他人使用之事實。  2 (1)被害人甲○○於警詢中之指訴； (2)被害人購買電子發票證明聯、購買點數序號密碼單據、LINE對話紀錄擷取畫面各1份。  證明告訴人甲○○遭詐騙集團詐騙，並依指示購買儲值遊戲點數至上開會員帳號之事實。  3 (1)告訴人丙○○於警詢中之指訴；  (2)告訴人購買電子發票證明聯、購買點數序號密碼單據及LINE對話紀錄擷取畫面各1份。  證明告訴人丙○○遭詐騙集團詐騙，並依指示購買儲值遊戲點數至上開會員帳號之事實。  4 1.通聯調閱查詢單各1份 2.GASH公司提供之會員編 號XZ0000000000號基本資料、遊戲點數儲值紀錄 1.證明被告於110年3月25日向遠傳公司申請行動電話門號0000000000號之事實。 2.證明詐騙集團成員以上開門號註冊為GASH公司會員，且被害人甲○○、告訴人丙○○遭詐騙所購上開遊戲點數均儲值在該會員帳號內之事實。 
二、核被告所為，係犯刑法第30條第1項前段、第339條第1項之
    幫助詐欺取財罪嫌。又被告係對正犯資以助力而未參與犯罪
    行為之實施，為幫助犯，請依刑法第30條第2項減輕其刑。
    被告提供上開門號之行為，致被害人2人均受有損害，為想
    像競合犯，請從一重論處。本案被告之犯罪所得，請依刑法
    第38條之1第1項前段、第3項規定宣告沒收，並於全部或一
    部不能沒收或不宜執行沒收時，追徵其價額。
三、依刑事訴訟法第251條第1項提起公訴。
  　此　致
臺灣新竹地方法院
中　　華　　民　　國　　111 　年　　1 　　月　　27　　日
　　　　　　　　　　　　　　　檢　察　官　翁貫育　
本件證明與原本無異　　　
中　　華　　民　　國　　111 　年　　2 　　月　   9　  日
                              書  記  官  陳桂香